【裁判字號】    90,台上,2978
【裁判日期】    900517
【裁判案由】    違反麻醉藥品管理條例
【裁判全文】
最高法院刑事判決                                九十年度台上字第二九七八號
    上  訴  人  甲○○
    選任辯護人  盧奇南律師
右上訴人因違反麻醉藥品管理條例案件，不服台灣高等法院台南分院中華民國八十八
年三月十六日第二審判決（八十八年度上訴字第一八號，起訴案號：台灣嘉義地方法
院檢察署八十七年度偵字第三一三○號），提起上訴，本院判決如左：
    主  文
原判決撤銷，發回台灣高等法院台南分院。
    理  由
本件原判決認定上訴人甲○○基於意圖營利之概括犯意，自民國八十六年六月間某日
起至其於八十六年十一月四日因傷住院時止，及其於八十六年十一月十五日出院時起
迄八十七年五月初某日止，以蔡進福所有之呼叫器號碼0000000000號代號
一一為聯絡工具，先後在嘉義縣東石鄉東榮國中內、同鄉奇美超市前等地，非法販賣
化學合成麻醉藥品安非他命與蔡進福吸食，共計十次，每次一小包，價值新台幣（下
同）一千元。嗣於八十七年五月十一日下午六時許，蔡進福在嘉義縣東石鄉型厝村三
十五之二號為警查獲，並當場扣得安非他命一小包重○點二公克、空塑膠袋二個等物
，並供出上情而查獲上訴人等情。因而撤銷第一審判決，改判仍論處上訴人連續非法
販賣化學合成麻醉藥品罪刑，固非無見。
惟查：(一)、被告之自白，不得作為有罪判決之唯一證據，仍應調查其他必要之證據，
以察其是否與事實相符，刑事訴訟法第一百五十六條第二項定有明文；又共同被告所
為不利於己之陳述，固得採為其他共同被告犯罪之證據，但此項不利之陳述，須無瑕
疵可指，且就其他方面調查又與事實相符者，始得採為犯罪事實之認定，若不為調查
，而專憑此項供述即為其他共同被告犯罪事實之認定，顯與刑事訴訟法第一百五十六
條第二項之規定有違。原判決認定上訴人非法販賣安非他命與蔡進福，係依憑蔡進福
於警訊、偵查及第一審審理中所證述之情節，暨上訴人於第一審審理中供承：伊打前
揭呼叫器與蔡進福聯絡；於偵查中供述：「我於八十六年六、七月間，幫證人蔡進福
拿過一、二次而已，直到去年農曆十月我摔斷腳後就沒幫他拿了。」、「（你一次賣
他一千元？）是。」、「（何以要賣他？）因我聽他公司的員工說他有吸。」等語，
為其主要論據。然上訴人否認有何販賣安非他命之犯行，又其於第一審及偵查中所供
承之前述內容並非明確。而蔡進福於警訊及偵查中供述：伊在嘉義縣東石鄉東榮國中
內及奇美超市，共向上訴人購買安非他命約十次；於第一審或另稱：伊在嘉義縣東石
鄉東榮國中、海龍園餐廳上班處、奇美超市等三地點，共向上訴人購買安非他命約十
三次（第一審卷第十四頁），蔡進福不利於上訴人之供述前後不盡一致，非無瑕疵可
指。則上訴人與蔡進福之供述情節是否一致，其等供述各節是否確與事實相符，原判
決未說明經由何項之調查或有何補強證據可資參證，僅以其等非無瑕疵之陳述為主要
證據，遽予認定上訴人有前開犯行，尚嫌速斷，於法已有未合。(二)、事實審法院對於
案內一切證據，除認為不必要者外，均應詳為調查，以期發見真實，如有應行調查之
證據未依法調查，率予判決，即難謂無應於審判期日調查之證據未予調查之違法。原
判決認定上訴人非法販賣安非他命與蔡進福，則必其所販賣者確為安非他命，方能構
成非法販賣化學合成麻醉藥品罪責。蔡進福於八十七年五月十一日下午六時許，在嘉
義縣東石鄉型厝村三十五之二號，為警搜扣得安非他命一小包重○點二公克，而蔡進
福於警訊及偵審均證述其安非他命係購自上訴人，原判決並以上開扣押物為認定上訴
人非法販賣安非他命之論據（原判決正本第四頁第十二至十三行）。然原判決未說明
經由何項調查或依憑何項證據，足認上開扣押物確為安非他命，則上開扣押物是否確
屬安非他命尚非無疑，遽予判決，尚嫌率斷，其審理猶有未盡。上訴意旨指摘原判決
不當，尚非全無理由，應認有撤銷發回更審之原因。
據上論結，應依刑事訴訟法第三百九十七條、第四百零一條，判決如主文。
中      華      民      國     九十     年      五      月     十七     日
                              最高法院刑事第四庭
                                  審判長法官  董  明  霈
                                        法官  丁  錦  清
                                        法官  林  茂  雄
                                        法官  王  居  財
                                        法官  張  祺  祥
      右正本證明與原本無異
                                              書  記  官
中      華      民      國     九十     年      五      月    二十三    日


司法院資訊處製作；財團法人民間司法改革基金會備份。
